臺灣高等法院刑事判決　　　　　　　 100年度上訴字第1681號
上　訴　人
即　被　告　唐景盛
上列上訴人因違反毒品危害防制條例案件，不服臺灣板橋地方法
院100年度訴字第311號，中華民國100年5月12日第一審判決（起
訴案號：台灣板橋地方法院檢察署100年度毒偵字第168號），提
起上訴，本院判決如下：
    主  文
上訴駁回。
    事  實
一、唐景盛前因施用毒品案件，經裁定送觀察、勒戒及強制戒治
    ，於民國90年1月7日執行強制戒治完畢釋放。又迭犯施用毒
    品罪，經台灣板橋地方法院以96年訴字第586號、96年度訴
    字第3161號及96年度簡字第2232號判決分別判處罪刑確定，
    再與其所犯之竊盜等案件，經裁定減刑並定應執行刑為有期
    徒刑1年3月，另與臺灣臺北地方法院96年度訴字第1000號施
    用毒品案件所判處之應執行有期徒刑1年3月接續執行，於98
    年11月13日執行完畢，詎猶不知悔改。復分別基於施用第一
    級毒品海洛因、第二級毒品甲基安非他命之犯意，於99年6
    月21日晚間11時許，在臺北縣板橋市（現改為新北市板橋區
    ○○○路1段33 3號13樓住處，以注射方式施用第一級毒品
    海洛因；另以玻璃球加熱產生煙霧方式施用第二級毒品甲基
    安非他命各一次。嗣於翌日即22日下午2時30分許，在臺北
    縣林口鄉（現改為新北市林口區○○○○路1段114號為警查
    獲。經採集其尿液送驗，結果呈鴉片類、安非他命類陽性反
    應。
二、案經臺北縣（現改制為新北市）政府警察局樹林分局報請臺
    灣板橋地方法院檢察署檢察官偵查起訴。
    理  由
一、訊據被告唐景盛對於上揭時地施用第一、二級毒品之事實，
    坦承不諱，惟辯稱：伊係將海洛因、安非他命二種毒品放在
    一起混合施用，僅成一個施用毒品罪云云。然查被告於檢察
    官偵訊時已明確供稱：施用毒品是6月21日晚上11點多，在
    板橋市○○路○段333號13樓住處施用海洛因，用注射的。之
    後再用玻璃球加熱，吸食煙霧方式施用安非他命等語明確（
    見100年度毒偵字第168號偵查卷第48頁）。被告尿液經送驗
    結果，確呈嗎啡類及甲基安非他命類陽性反應，有臺灣檢驗
    科技股份有限公司於99年7月14日出具之濫用藥物檢驗報告
    、臺北縣政府警察局樹林分局毒品危害防制條例被移送者姓
    名暨代號對照表（代碼編號：J0000000）在卷可稽，足認被
    告於偵查中之自白與事實相符。又被告有前揭施用毒品經觀
    察勒戒、強制戒治及科刑執行之情形，有本院被告前案紀錄
    表附卷可稽。被告所辯，不過是事後翻異避重就輕之詞，不
    足採信，其事證已臻明確，犯行洵堪認定，應予依法論科。
二、核被告所為，係犯毒品危害防制條例第10條第1 、2 項之施
    用第一、二級毒品罪。其施用第一、二級毒品前持有毒品之
    低度行為，分別為其施用各該等毒品之高等行為所吸收，不
    另論罪。被告所犯上開二罪間，犯意各別，罪名互異，應分
    論併罰。再被告如事實欄所載之犯罪科刑及執行紀錄，有本
    院被告前案紀錄表在卷可查，其於前案有期徒刑執行完畢後
    ，五年內故意再犯本件有期徒刑以上之罪，均為累犯，應依
    法加重其刑。
三、被告另辯稱本件犯行其係自首云云。惟按刑法第62條所謂自
    首，係指犯人在其犯罪未發覺前，向該管公務員承認犯罪，
    而接受裁判而言。所謂發覺，固非以有偵查犯罪職權之機關
    或人員確知其犯罪無誤為必要，而對於其發生嫌疑時，即得
    謂已發覺（最高法院94年台上第431號裁判意旨參照）。經
    查，本案係因警方於99年6月22日在臺北縣林口鄉○○○路○
    段114號實施路檢盤查時，查獲因竊盜案件遭法院通緝之被
    告與其另外二名友人，且其中一友人身上經警查獲持有毒品
    ，並於清查被告身分之時，發現被告有施用毒品之前科紀錄
    ，因而執行盤查之員警懷疑被告有施用毒品犯行，旋即詢問
    被告有無吸食毒品，之後被告即坦承有施用毒品等情，業據
    證人即現場警員何忠財警員於原審法院審理中證述在卷（見
    原審卷第63頁正背面）。核與被告於警詢時供稱：於99年6
    月22日14時30分許，在臺北縣林口鄉○○○路○段114號前為
    警方查獲，當時車上還有朋友邱金龍、蔡竺珊在場，警方盤
    查時查獲安非他命和海洛因，看到是從蔡竺珊身上拿出來的
    等語（見偵查卷第3頁）。足見警員依據被告之同行友人身
    上所查獲之海洛因與安非他命等毒品及被告之前科紀錄，已
    有相當根據合理懷疑被告仍有施用第一、二級毒品，而經其
    同意加以採尿。退步言之，縱認警察懷疑被告施用毒品為其
    主觀之陳述，然被告警詢供承其施用毒品，係供述最後一次
    施用毒品時間於97年12月在板橋大觀路吸食（見偵查卷第4
    頁），就本件99年6月21日施用毒品之時間、地點、方式等
    均未供述。迨99年7月14日被告之尿液檢驗結果確均呈鴉片
    類、安非他命類陽性反應後，被告於100年1月3日接受檢察
    官訊問時，始供稱其於99年6月21日晚上11點多分別施用第
    一級毒品海洛因、第二級毒品甲基安非各一次等語（見偵查
    卷第6頁、第48頁），自不符合自首之要件。
四、原審基此認定，援引毒品危害防制條例第10條第1項、第2項
    ，刑法第11條前段、第47條第1項、第51條第5款等規定，審
    酌被告前已因施用毒品案件經送觀察勒戒、強制戒治及科刑
    執行後，仍不能戒除毒癮，一再漠視法令禁制而犯本罪，顯
    見其戒除毒癮之意志薄弱，惟其施用毒品自戕身心健康及其
    犯罪動機、情節、犯後態度等一切情狀，對施用第一級、第
    二級毒品分別量處有期徒刑9月、6月，定其應執行刑為有期
    徒刑1年。經核其認識用法，均無不合。被告上訴意旨乃執
    前詞，認屬自首及僅有一個施用犯行，核無理由，上訴應予
    駁回。
據上論斷，應依刑事訴訟法第368條，判決如主文。
本案經檢察官張秋雲到庭執行職務。
中    華    民    國    100    年    7     月    5     日
                  刑事第十一庭 審判長法  官  許宗和
                                     法  官  沈君玲
                                     法  官  趙功恆
以上正本證明與原本無異。
施用第一級毒品部分，如不服本判決，應於收受送達後10日內向
本院提出上訴書狀，其未敘述上訴之理由者並得於提起上訴後10
日內向本院補提理由書（均須按他造當事人之人數附繕本）「切
勿逕送上級法院」。
施用第二級毒品部分，不得上訴。
                                     書記官  周恩寧
中    華    民    國   100    年    7     月    5     日
附錄本案論罪科刑法條全文：
毒品危害防制條例第10條
施用第一級毒品者，處6月以上5年以下有期徒刑。
施用第二級毒品者，處3年以下有期徒刑。